【裁判字號】    97,上訴,1600
【裁判日期】    970612
【裁判案由】    偽證
【裁判全文】
臺灣高等法院刑事判決                97年度上訴字第1600號
上  訴  人  臺灣臺北地方法院檢察署檢察官
上  訴  人
即  被  告  乙○○
選任辯護人  葉秀美律師
            陳香如律師
上列上訴人因被告偽證案件，不服臺灣臺北地方法院96年度訴字
第1990號，中華民國97年3 月12日第一審判決（起訴案號：臺灣
臺北地方法院檢察署96年度偵字第23719 號），提起上訴，本院
判決如下：
    主  文
上訴駁回。
乙○○緩刑伍年。
    事實及理由
一、本案經本院審理結果，認第一審判決對被告乙○○偽證，處
    有期徒刑六月，減為有期徒刑三月之諭知，核無不當，應予
    維持，並引用第一審判決書記載之事實、證據及理由（如附
    件）。
二、被告上訴意旨略以其並無偽證犯行，檢察官上訴則以原審量
    刑過輕等語。
三、查原判決業於理由中說明被告如何有偽證之行為，並不悖論
    理及經驗法則。原審並審酌被告智識程度非低，及因案發後
    曾至案外人陳春基所經營之餐廳擔任服務人員，為協助陳春
    基脫免刑責，始為本件犯行之犯罪動機、目的與手段，所為
    損及告發人郭秀豔之訴訟權益，犯後態度不佳等一切情狀，
    量處其有期徒刑六月，及依中華民國九十六年罪犯減刑條例
    規定，減其宣告刑二分之一，認事用法，核無不當，量刑亦
    甚妥適，應予維持。被告上訴否認犯行，為無理由，應予駁
    回；檢察官上訴就原審量刑之職權予以指摘，同無理由，亦
    應駁回。惟被告上訴後，於本院為認罪之表示，就案外人陳
    春基於94年8 月3 日晚上9 時50分左右，與郭秀豔發生傷害
    事件之經過，確未目睹，另被告前雖曾於75年間因妨害風化
    案件，經法院判處有期徒刑6 月，於75年8 月22日易科罰金
    執行完畢，此有本院被告前案紀錄表一份在卷可查，然其前
    受有期徒刑之宣告，執行完畢後，5 年以內未曾因故意犯罪
    受有期徒刑以上刑之宣告，本院念及被告係一時失慮而犯，
    認被告經此偵審程序及刑之宣告應已知所教訓，而以暫不執
    行為適當，併依刑法第74條第1 項第2 款規定宣告緩刑五年
    ，以啟自新。
據上論斷，應依刑事訴訟法第368 條，刑法第74條第1 項第2 款
，判決如主文。
本案經檢察官張金塗到庭執行職務。
中    華    民    國    97    年    6     月    12    日
            刑事第十五庭  審判長法  官  吳昭瑩
                                法  官  蘇隆惠
                                法  官  李正紀
以上正本證明與原本無異。
如不服本判決，應於收受送達後十日內向本院提出上訴書狀，其
未敘述上訴之理由者並得於提起上訴後十日內向本院補提理由書
（均須按他造當事人之人數附繕本）。
                                書記官  鄭信昱
中    華    民    國    97    年    6     月    12    日
附錄：本案論罪科刑法條全文
中華民國刑法第168條
於執行審判職務之公署審判時或於檢察官偵查時，證人、鑑定人
、通譯於案情有重要關係之事項，供前或供後具結，而為虛偽陳
述者，處七年以下有期徒刑。
附件：
臺灣臺北地方法院刑事判決              96年度訴字第1990號
公  訴  人  臺灣臺北地方法院檢察署檢察官
被      告  乙○○  女  55歲（民國○○年○月○○日生）
                    身分證統一編號：Ｚ000000000號
                    住臺北市○○區○○街71巷14號4樓
                    居臺北市○○區○○街50號1樓
上列被告因偽證案件，經檢察官提起公訴（96年度偵字第23719
號），本院判決如下：
    主  文
乙○○證人於執行審判職務之公署審判時，於案情有重要關係之
事項，供前具結，而為虛偽陳述，處有期徒刑陸月，減為有期徒
刑參月。
    事  實
一、乙○○明知自己並未於民國94年8 月3 日晚上9 時50分左右
    ，在位於台北市大安區○○○路○ 段304 號之「咖哩傳奇」
    餐廳內，目睹陳春基與郭秀豔發生傷害事件之經過，竟為替
    陳春基脫罪，於95年10月18日下午4 時許，在臺灣臺北地方
    法院第18法庭內，於供前具結，證稱自己確實在場目睹發生
    爭執經過，並表示發生時間係在晚上7 時50分左右，當時餐
    廳內還有3 至4 桌客人，係因郭秀豔在餐廳內摔盤子，陳春
    基才毆打郭秀豔二巴掌等對於案情有重要關係之事項，為虛
    偽之陳述。後經郭秀豔檢視現場目擊證人之供詞，始查獲上
    情。
二、案經郭秀豔告發由臺灣臺北地方法院檢察署檢察官偵查起訴
    。
    理  由
一、本件被告乙○○對於檢察官起訴書證據清單所提人證、物證
    之證據能力均不加以爭執，則該等證據自有證據能力，合先
    敘明。
二、經本院訊問後，被告雖坦承確有於95年10月18日下午4 時許
    在臺灣臺北地方法院供前具結，並證稱案發當時自己確實在
    場等情，惟矢口否認有何公訴意旨所指之犯行，辯稱：伊當
    日確實有在陳春基經營之餐廳用餐，並目睹陳春基毆打郭秀
    豔二巴掌，當時時間為下午7 時50分許，而非9 時50分許，
    伊即無偽證之犯行云云。
三、經查：
  (一)案外人陳春基於94年8 月3 日晚上9 時50分許在上開地點，
    與告發人甲○○發生爭執之事實，業據甲○○於警詢、偵訊
    及本院95年度易字第1154號案件審理時證述在卷，核與證人
    即現場目擊者卓寶生於該刑事案件審理時證稱：「（當天是
    晚上幾點鐘左右兩人發生爭執？）約9 點50分左右，可以查
    當時的報案紀錄及救護車的紀錄」、「（你確定陳春基還有
    甲○○只有於9 點50分發生爭執，當天之前有無發生爭執？
    ）之前沒有，只有於9 點50分瞬間發生爭執」之情節，以及
    證人即現場目擊者李培楨於警詢、該刑事案件審理時均證稱
    其於當天晚上快接近10點時至上開咖哩傳奇餐廳，發現被告
    與告訴人甲○○發生爭執等情，暨證人即現場目擊者鄭偉宏
    於該刑事案件審理時證稱：「（這件糾紛發生的時候是9 點
    多還是7 點多？）那時已經快要下班了，應該是9 點50左右
    ，我們是10點下班」、「（剛才乙○○說於當日7 點多時郭
    秀豔有到你們店裡砸碗筷，有無此事？）沒有，那時客人那
    麼多怎麼可能」之情節均相符。而當時應郭秀豔之女楊台欣
    之催促，而前往案發現場之證人吳朝勝，亦於偵訊時結證稱
    ：「當日晚上約10點郭秀豔的小孩楊台欣打電話給我，說他
    媽媽被打，叫我去現場，我就騎機車到現場，是壹個小吃店
    ，我看到郭秀豔躺在餐廳門口地上，來了二個警察跟救護車
    ，救護車就將郭秀豔送醫」等語。又觀諸甲○○提出之台北
    市政府消防局救護紀錄表影本，記載該局先於94年8 月3 日
    晚上10時26分接到出勤通知，再於同日時31分到達現場即臺
    北市○○○路○ 段304 號，並於同日時36分將甲○○送離現
    場，而於同日時40分將甲○○送至台北醫學大學附設醫院救
    治，末於同日時46分離開醫院等情，再參酌案外人陳春基自
    承甲○○於當天晚上10時許坐救護車離開等情，可見甲○○
    受傷後確於94年8 月3 日晚上10時36分許坐救護車離開現場
    無誤。臺北市政府消防局既於94年8 月3 日晚上10時26分接
    到出勤通知，亦可知甲○○應非於94年8 月3 日晚上7 時50
    分許即受傷，因告訴人甲○○既已受傷，應不至於留在現場
    2 小時多以後始通知救護車。綜此，應認案外人陳春基應係
    於94年8 月3 日晚上9 時50分許在上開地點，與甲○○發生
    爭執，則證人陳春基於本院審理時證稱係於同日晚上7 時50
    分發生爭執，尚不足採。
  (二)告發人郭秀豔與案外人陳春基發生爭執之時間，係於94年8
    月3 日下午9 時50分許，已如前述；且證人即當時在「咖哩
    傳奇」擔任廚師、當時目睹爭執經過之卓寶生、鄭偉宏於該
    刑事案件審理時，均證稱：當時已經收攤、休息準備下班、
    並無客人在場，亦未看到被告在場，案外人陳春基有以拳頭
    毆打郭秀豔頭部，一直打個不停，還打到門外等情；而證人
    李培楨亦證稱卓寶生抱著郭秀豔往店門外走時，案外人陳春
    基還拼命用拳頭打郭秀豔腦袋等情。綜此，顯見告發人郭秀
    豔與案外人陳春基在「咖哩傳奇」餐廳發生爭執之時，被告
    不僅未在場，且案外人陳春基不只毆打郭秀豔二巴掌，則被
    告於該案件審理時具結後證稱：「差不多七點半之後八點鐘
    左右，因為我的工作是七點半下班，我會到這家餐廳用餐，
    我當時就看到郭秀豔在摔盤子、大聲吵，陳春基就出來打了
    她二巴掌，裡面的師傅就把她抱出去」等語，即屬虛偽之證
    述。
  (三)綜上所述，由證人郭秀豔、李培楨、卓寶生、鄭偉宏、吳朝
    勝之證稱，以及臺北市政府消防局救護紀錄表、臺灣臺北地
    方法院95年度易字第1154號刑事案件審判筆錄，足見告發人
    郭秀豔與案外人陳春基發生爭執之時間，係於94年8 月3 日
    下午9 時50分許，且案外人陳春基不只毆打郭秀豔二巴掌，
    而當時被告亦不在現場，則被告於臺灣臺北地方法院95年度
    易字第1154號刑事案件審判時所為之證稱，即屬虛偽之證述
    ，被告所辯無非係卸責之詞，不足採信。又案外人陳春基毆
    打告發人郭秀豔之時間點、是否僅毆打二巴掌等情事之釐清
    ，不僅攸關郭秀豔所受左臉瘀傷2 乘2 公分、頭部外傷、腦
    震盪、左上肢擦傷約1 乘1 公分、右肩瘀傷約3 乘3 公分、
    右後顱瘀傷約2 乘2 公分等傷害是否係案外人陳春基所造成
    ，亦關係前述證人是否涉犯刑事偽證罪，即屬於與案情有重
    要關係之事項。是本件事證明確，被告犯行堪以認定，應予
    依法論科。
四、按刑法上之偽證罪，不以結果之發生為要件，一有偽證情事
    ，無論當事人是否因而受有利或不利之判決，均不影響其犯
    罪之成立（最高法院71年台上字第8127號判例參照）。本件
    被告於臺灣臺北地方法院95年度易字第1154號刑事案件審理
    時，就前述與案情有重要關係之事項，在供前經法院諭知具
    結義務及偽證處罰，並使之具結後為虛偽陳述，核其所為，
    係犯刑法第168 條偽證罪。爰審酌：(一)被告係高中畢業之學
    歷，依其年齡之受教育程度，智識程度非低；(二)被告係因案
    發後曾至案外人陳春基所經營之前述餐廳擔任服務人員，為
    協助陳春基脫免刑責，始為本件犯行之犯罪動機、目的與手
    段；(三)被告所為不僅損及告發人郭秀豔之訴訟權益，且嚴重
    危害國家司法審判之正確性；(四)被告於證人郭秀豔、李培楨
    、卓寶生、鄭偉宏、吳朝勝均一致證稱案發經過，且案外人
    陳春基涉犯傷害郭秀豔之犯行，已經臺灣高等法院95年度上
    易字第2531號刑事判決判處拘役80日確定後，竟一再飾詞狡
    辯，否認犯行，顯見犯後態度不佳等一切情狀，量處如主文
    所示之刑。另被告行為時係在96年4 月24日以前，且本案宣
    告刑為有期徒刑1 年6 月以下，爰依中華民國96年罪犯減刑
    條例第2 條第1 項第3 款、第7 條之規定，減其宣告刑二分
    之一，如主文所示。
據上論斷，應依刑事訴訟法第299 條第1 項前段，刑法第168 條
，中華民國96年罪犯減刑條例第2 條第1 項第3 款、第7 條，判
決如主文。
本案經檢察官高怡修到庭執行職務。
中    華    民    國    97    年    3     月    12    日
                  刑事第六庭  審判長法  官  周占春
                                    法  官  林晏如
                                    法  官  林孟皇
本正本證明與原本無異。
如不服本判決，應於判決送達後10日內，向本院提出上訴狀。
                                    書記官  宋德華
中    華    民    國    97    年    3     月    12    日
附錄本案論罪科刑法條全文：
中華民國刑法第168條
於執行審判職務之公署審判時或於檢察官偵查時，證人、鑑定人
、通譯於案情有重要關係之事項，供前或供後具結，而為虛偽陳
述者，處七年以下有期徒刑。


司法院資訊處製作；財團法人民間司法改革基金會備份。
